臺灣高雄地方法院刑事判決　　　　　　94年度簡上字第1070號
上　訴　人　臺灣高雄地方法院檢察署檢察官
上　訴　人　乙○○
即　被　告
上列上訴人因被告詐欺案件，不服臺灣高雄地方法院高雄簡易庭
94年10月28日94年度簡字第6315號第一審簡易判決（聲請簡易判
決處刑書案號：臺灣高雄地方法院檢察署94年度偵字第19189 號
），提起上訴，本院管轄之第二審合議庭判決如下：
    主  文
原判決撤銷。
乙○○幫助意圖為自己不法之所有，以詐術使人將本人之物交付
，累犯，處有期徒刑肆月，如易科罰金，以佰元折算壹日。
    事  實
一、乙○○前因竊盜案件，經本院以91年度鳳簡字第487 號判處
    有期徒刑3 月確定，於民國92年1 月27日執行完畢。詎仍不
    知悔改，明知詐欺集團蒐購金融機構帳戶之存摺及金融卡，
    係基於詐欺取財之犯意，欲將詐欺所得款項匯入該帳戶，以
    避免遭警查獲，其若將金融機構帳戶之存摺及金融卡交付與
    他人使用，可能幫助詐欺集團掩飾或隱匿犯詐欺罪所得財物
    ，致被害人與警方追查困難，竟基於幫助犯罪集團犯詐欺罪
    之犯意，於93年4 月7 日至同年7 月4 日前（乙○○於93年
    7 月4 日因案羈押於高雄看守所）之某日，在不詳地點，將
    其於93年4 月7 日在臺東區中小企業銀行林園分行（下稱臺
    東企銀）申設開立之帳號0000000000號存褶、金融卡，交付
    姓名年籍不詳之詐欺集團成年人使用。嗣該詐欺集團成員即
    以上揭帳戶與金融卡作為詐欺犯罪工具，意圖為自己不法所
    有，基於詐欺取財之犯意，於93年7 月8 日下午6 時30分許
    ，偽冒遠傳電信公司服務人員之名義，撥打電話予甲○○，
    佯稱其0000000000號行動電話資料外洩，可獲得2 萬至10萬
    元之理賠金，並要求甲○○撥打00-00000000 號電話向消保
    會求證，經自稱「吳小姐」之人接聽後，復提供00 -000000
    00號電話供查詢理賠金額，由自稱「黃專員」之人要求其撥
    打00 -00000000號及0000000000號電話向自稱「李明森」之
    人查詢後，「李明森」要求其至提款機依其指示操作，致甲
    ○○陷於錯誤，依詐騙集團成員之指示，以操作提款機轉帳
    匯款2 筆各新台幣（下同）56,602元99,999元上開乙○○帳
    戶內及匯款2 筆各99,999元99,999元至黃昌瑋（另由臺灣板
    橋地方法院檢察署檢察官偵辦中）帳戶，嗣甲○○發現受騙
    ，報警處理，始循線查知上情。
二、案經高雄縣政府警察局移送臺灣高雄地方法院檢察署檢察官
    偵查並聲請簡易判決處刑。
    理  由
一、被告乙○○固坦稱有於93年4 月7 日至臺東企銀申辦上述帳
    戶，並領取存摺、金融卡之事實，但辯稱：伊為了工作存錢
    才辦帳戶，存摺、金融卡都放在家裡，沒有其他人知道密碼
    ，也沒有提供帳戶給任何人使用云云。
二、按認定犯罪事實所憑之證據，並不以直接證據為限，間接證
    據亦包括在內。苟具有間接證據存在，而本於推理之作用足
    以證明待證事實者，亦無不可（最高法院32年上字第67號判
    例意旨參考）。經查：
    (一)被告於93年4 月7 日至上開臺東企銀申設帳號0000000000
      號之帳戶，而於同年7 月8 日被害人甲○○確遭不詳姓名
      成年人以如犯罪事實欄所載之手法施詐，並匯入金錢款項
      至上開被告臺東企銀帳戶之事實，業據被害人甲○○於警
      詢證述明確，並有臺東企銀函附存款往來申請書暨約定書
      、印鑑卡、歷史交易清單及自動櫃員機交易明細表影本乙
      份等存卷可考，堪認被害人之指訴屬實。
    (二)金融存款帳戶，事關存戶個人權益甚大，其專有性甚高，
      且一般人均有妥為保管之認識，對於特定目的需要而申辦
      之帳戶猶甚之。被告辯稱為工作存錢使用而申辦上述帳戶
      ，然與警詢卻稱工作收入均交給祖父，存入「郵局」帳戶
      一節相悖，供詞前後矛盾。再者，提領金融帳戶內任何款
      項，必須輸入或填載開戶時所設定密碼，以確認提款者係
      屬本人，或經本人授權為之，如未經本人告知，他人當無
      從得知密碼為何，遑論以之作為詐騙手法之人頭帳戶，此
      亦為吾人依一般生活認知所易於體察之常識；本件被告對
      於上開帳戶之密碼，自始稱忘記了，也無人知道，而其有
      申請語音密碼等語，然被告於93年7 月4 日因另案經法院
      羈押於高雄看守所，繼於同年10月28日轉入高雄監獄服刑
      ，也有其前科紀錄表可考，再依上開帳戶資金往來可知，
      被害人於7 月8 日一匯入款項，則經人提領，顯見該帳戶
      或其語音系統之相關密碼應係被告告知他人，或他人可得
      更異無訛，否則應無是理。被告雖稱家中出入的人很多，
      有哥哥、阿公等人，且將帳戶交給阿公，不知道家人是否
      會偷東西等語，然其既稱密碼無人能知，理應包括家人，
      而被告與至親當無恩怨，親人更無陷害被告於罪之理，被
      告上開所辯，顯與常理有違。
    (三)況以，不法集團若非確定該帳戶所有人不至報警或掛失止
      付，其等應不至於以該帳戶從事於財產犯罪。再衡以被害
      人匯入款項至被告上述帳戶後，該筆匯款隨即遭轉出或領
      取，此有前述帳戶交易歷史清單附卷可憑，更足見該詐騙
      之不法集團，於向被害人詐騙時，確有把握該帳戶不會被
      帳戶所有人掛失止付。而此等確信，在該帳戶係拾得或竊
      得之情形，實無發生之可能。故被告辯稱上開其所有之帳
      戶或遺失、或經人竊取等語，顯有重大悖情之處，殊不足
      採，其確有將上開帳戶之存摺、提款卡及密碼提供予不法
      犯罪集團使用乙節，已足認定。
    (四)近來利用人頭帳戶詐欺取財之犯罪類型層出不窮，該等犯
      罪多數均係利用人頭帳戶作為出入帳戶，並經媒體廣為披
      載，被告係成年且智力成熟之人，且其前因竊車恐嚇勒贖
      經法院判刑確定（現入監服刑中），對上述犯罪手法，應
      知之甚詳，惟仍提供自己帳戶供他人使用，足見其顯有幫
      助他人詐欺取財之不確定故意至明。又被害人雖確實轉帳
      款項至被告使用之上開帳戶，業如前述，但無證據證明該
      轉帳款項為被告所提領，是被告之行為僅係使犯罪者易於
      犯罪欺騙民眾，當屬詐欺罪構成要件以外之幫助行為，尚
      難論以詐欺取財罪之共同正犯。
    (五)綜上所述，本件雖乏直接證據，惟依卷存諸多間接證據，
      本於推理作用，非不足以認定被告確係提供密碼等相關資
      料予不法集團之人，而涉犯幫助詐欺各節，被告所辯密碼
      等相關資料遺失而遭人盜用云云，尚非可取，事證已臻明
      確。
三、核被告提供帳戶予該不詳姓名之人，以幫助該員所組成之詐
    騙集團詐騙取得他人款項之行為，係犯刑法第30條第1 項、
    第339 條第1 項詐欺取財罪之幫助犯。被告係以幫助他人犯
    罪之意思，而提供自己之帳戶參與詐欺犯罪構成要件以外之
    行為，為幫助犯，酌依刑法第30條第2 項之規定，按正犯之
    刑減輕之。又被告前因竊盜案件，經法院判處有期徒刑3 月
    確定，於92年1 月27日執行完畢，此有臺灣高等法院被告前
    案紀錄表1 份在卷可稽，其於有期徒刑執行完畢後，五年內
    再犯本案有期徒刑以上之罪，為累犯，應依法加重其刑，並
    依刑法第71條第1 項規定，先加後減之。
四、原審予以論罪科刑，固非無見，然未予審究：(一)被告申設上
    開帳戶時間為93年4 月7 日，非聲請簡易判決處刑書所載之
    94年4 月7 日，原審逕以引用為犯罪事實，應有誤會；(二)被
    害人匯入被告帳戶之現金近16萬元，遭詐騙金額非微，原審
    僅處拘役75日等，稍有未洽。被告上訴意旨否認犯行，指摘
    原判決不當，求予無罪判決，應予駁回。然檢察官提起上訴
    ，認原審量刑過輕，非無理由，爰由本院將原判決予以撤銷
    ，另為適法之判決。爰審酌被告前有竊盜、毒品前科，素行
    非佳，其將帳戶提供予詐騙集團使用，致真正犯罪者難以被
    查獲，助長社會犯罪風氣，惡性非輕，並考量被害人數僅1
    人，遭詐騙金額近16萬元，被告犯後否認犯行，及檢察官求
    處有期徒刑6 月等一切情狀，酌情量處如主文所示之刑，並
    諭知易科罰金之折算標準，以資懲儆。
據上論斷，應依刑事訴訟法第455 條之1 第3 項、第369 條第1
項前段、第364 條、第299 條第1 項前段，刑法第30條第1 項、
第2 項、第339 條第1 項、第47條、第41條第1 項前段，罰金罰
鍰提高標準條例第1 條前段、第2 條，判決如主文。
中　　華　　民　　國　　94　　年　　12　　月　　30　　日
                  刑事第六庭    審判長法  官  簡志瑩
                                      法  官  林柏壽
                                      法  官  楊佩蓉
以上正本證明與原本無異。
不得上訴。
  　　　　　　　　　　　　　　　　　　書記官  翁淑珮
中　　華　　民　　國　　94　　年　　12　　月　　30　　日
附錄本案論罪科刑法條全文：
刑法第339條
意圖為自己或第三人不法之所有，以詐術使人將本人或第三人之
物交付者，處5 年以下有期徒刑、拘役或科或併科1,000 元以下
罰金。
以前項方法得財產上不法之利益或使第三人得之者，亦同。
前二項之未遂犯罰之。
